【裁判字號】    97,訴,1591
【裁判日期】    971231
【裁判案由】    侵權行為損害賠償
【裁判全文】
臺灣高雄地方法院民事判決              97年度訴字第1591號
原      告  丁○○
被      告  仁鵬社區CA區大樓管理委員會
法定代理人  甲○○
被      告  乙○○
上列當事人間侵權行為損害賠償事件，經本院於民國97年12月19
日言詞辯論終結，判決如下：
    主      文
被告乙○○應給付原告新台幣貳拾貳萬參仟肆佰柒拾捌元及自民
國九十七年六月十七日起至清償日止，按年息百分之五計算之利
息。
原告其餘之訴駁回。
訴訟費用由被告乙○○負擔五分之一，餘由原告負擔。
本判決關於原告勝訴部分，得假執行。但被告乙○○如以新台幣
貳拾貳萬參仟肆佰柒拾捌元為原告預供擔保，得免為假執行。
原告其餘假執行之聲請駁回。
    事實及理由
一、原告主張：伊於民國95年9 月25日下午7 時許，駕駛伊所有
    車號J8-7380 號自小客車返回高雄市○○區○○街20號7 樓
    住處，於利用該大樓停車設備之升降機（下稱系爭升降機）
    ，將該車由1 樓下降至地下1 樓，並正欲將該車駛出系爭升
    降機平台時，竟因訴外人丙○○持遙控器操作，復因該停車
    設備之紅外線偵測器未能發揮功能，致系爭升降機突然昇起
    ，伊亦隨同車輛上升，雖經猛按喇叭示警，系爭升降機仍未
    停止運轉，伊於緊急中只得棄車跳離，但仍受有尾椎骨骨折
    、撞挫傷、左踝關節及左小腿擦挫傷等傷害，車輛亦遭樓板
    橫樑擠壓凹陷，且伊因此事故之驚嚇而罹患重度憂鬱症。而
    被告仁鵬社區CA區大樓管理委員會（下稱仁鵬社區管委會）
    並未注意維修系爭升降機，致系爭升降機之偵測設施已失其
    功能，被告乙○○為負責保管維修升降機之人員，均應就伊
    所受損害負連帶賠償責任。另伊因此事故而支出醫療費新台
    幣（下同）12,670元，往返就醫車資17,000元，拖吊車資3,
    000 元，車輛修理費247,348 元，並因個月無法工作而受有
    44,000元之工資損失，且因此事故受有莫大驚嚇而得請求精
    神慰撫金75萬元，合計1,074,018 元，自應由被告負連帶賠
    償責任。爰依侵權行為之法律關係，提起本訴，並聲明求為
    判決：（一）被告應連帶給付原告1,074,018 元及自起訴狀
    繕本送達翌日起至清償日止，按年息5 ％計算之利息。（二
    ）願供擔保請准宣告假執行。
二、被告仁鵬社區管委會則以：本件停車場僅由原告及其他5 住
    戶使用，維修費用亦僅由其等6 人分擔，伊僅代為轉收支付
    ，遙控器部分亦非由伊處理，原先紅外線偵測設備係遭原告
    撞毀而造成偵測死角，原告請求賠償本件損害，即屬無據等
    語，資為抗辯，並聲明求為判決：（一）原告之訴駁回。（
    二）如受不利判決願供擔保免為假執行。
三、被告乙○○則以：伊僅負責維修，而伊為維修時該偵測設備
    即係現狀，至伊曾拆除部分係控制日光燈而非控制昇降機台
    ，原告之請求，並無理由等語，資為抗辯。並聲明求為判決
    ：（一）原告之訴駁回。（二）如受不利判決願供擔保免為
    假執行。
四、兩造不爭執事項：
（一）原告於95年9 月25日下午7 時許，駕駛伊所有車號J8-738
      0 號自小客車返回高雄市○○區○○街20號7 樓住處，於
      利用該大樓停車設備之升降機，將該車由1 樓下降至地下
      1 樓，並正欲將該車駛出系爭升降機平台時，竟因訴外人
      丙○○持遙控器操作，復因該停車設備之紅外線偵測器未
      能發揮功能，致系爭升降機突然升起，原告亦隨同車輛上
      升，雖經猛按喇叭示警，系爭升降機仍未停止運轉，原告
      於緊急中只得棄車跳離，但仍受有尾椎骨骨折、撞挫傷、
      左踝關節及左小腿擦挫傷等傷害，車輛亦遭樓板橫樑擠壓
      凹陷，此有現場照片及診斷證明書在卷可稽。
（二）乙○○為負責維修保養系爭升降機之人員。
（三）仁鵬社區管委會為本件大樓之管理委員會。
（四）原告曾就本件事故對丙○○提出過失傷害之刑事告訴，但
      經檢察官不起訴處分，此有台灣高雄地方法院檢察署檢察
      官96年度偵字第1194號、96年度偵續字第377 號不起訴處
      分書及台灣高等法院高雄分院檢察署97年度上聲議字第10
      4 號處分書在卷可憑，並經本院依職權調取該案全卷查明
      屬實。
五、本件兩造爭執之處在於：（一）原告請求被告應負連帶損害
    賠償責任之論據是否可採？（二）若被告應負賠償責任時，
    原告得請求之項目及金額為若干？
（一）原告請求被告應負連帶損害賠償責任之論據是否可採？
    1.依卷附CNS 標準總號13350 類號Z1047-7 機械式停車場（
      汽車用升降機）規範中2.3.6 所載之「搬器（即置車板）
      內停車位之連鎖裝置：應設當汽車未停止在搬器內之正確
      位置時無法使該裝置運轉之連鎖裝置」（見偵卷第80頁反
      面），是汽車正駛出升降機或未停妥於升降機內置車板之
      正確位置時，升降機應停止運轉，以防止人車發生危險，
      故升降機內自應設有車輛於升降機置車板駛進或駛出時，
      確保升降機停止運轉之安全設施。本件經台灣高雄地方法
      院檢察署及本院送請高雄市機械安全協會以鑑定系爭升降
      機致原告發生事故之原因，其鑑定結果為系爭升降機之垂
      直置車板上設有前方、中間、後方三處偵測器位置點，但
      僅前、後方設置有偵測器，並具有控制升降功能及確認車
      輛是否在停車板之程式；中間偵測器位置點之偵測器業被
      拆除，因而無法得知該中間偵測器原始設計之功能，而坊
      間所設計置車板，中間偵測器多具有「優先叫車」之功能
      ，亦即當駕駛者車輛駛入置車板，被中間偵測器偵測到時
      ，唯有在置車板上之叫車面板叫車有效，其他外叫車及遙
      控叫車均無效，至已設置之前、後方偵測器並無亦無須設
      置優先叫車之程式及功能。又系爭升降機並未在平面置車
      板上設置側面偵測器，因此當駕駛車輛在側面行駛或未停
      妥置車板範圍內時，若此時有他人操作該設備，將無法具
      備使該設備停止運轉之功能，至被告仁鵬社區管委會所稱
      設置於系爭大樓地下1 樓，鄰近系爭升降機旁牆壁上曾變
      更位置前後之側面偵測器，與上述平面置車板上之側面偵
      測器為不相同位置，該設置於牆壁上之側面偵測器雖仍有
      當偵測到阻擋物時，可使置車板停止運轉之功能，惟因其
      設置位置與置車板（搬器）距離太遠，無法完全偵測到汽
      車是否駛入置車板等語，此有該會96年5 月21日（96）高
      機安字第052101號函、97年11月10日（97）高機安字第11
      1019號函、97年11月26日高機安字第112604號函在卷可憑
      （見偵卷第79-83 頁、本院卷第203-206 、209 頁），足
      認本件事故之發生係因系爭升降機並未在平面置車板上設
      置側面偵測器，其已設置於鄰近系爭升降機旁牆壁上之側
      面偵測器，未能完全偵測到原告所駕駛之車輛正駛出置車
      板，及其垂直置車板上之中間偵測器遭拆除而無優先叫車
      之功能，使他人使用遙控器亦欲使用系爭升降機時，系爭
      升降機未偵測到尚有車輛停留在置車板上而仍運轉上升所
      致。而被告乙○○原在升降機公司任職8 年，擔任維修組
      組長，其係經由系爭大樓住戶之僱用，個人承接系爭升降
      機之保養維修業務，此業經被告乙○○自承在卷（見本院
      卷第218 頁），是被告乙○○為具有保養維修升降機專業
      知識之人，其既受系爭大樓住戶之僱用保養維修系爭升降
      機，自應負有使系爭升降機係屬安全設施而不致發生人車
      危害結果之義務，縱被告乙○○在接手系爭升降機保養維
      修之初，系爭升降機之現況並無平面置車板上之側面偵測
      器及垂直置車板上之中間偵測器，其在受僱維修保養系爭
      升降機期間，仍負有應告知僱用人有設置側面、中間偵測
      器必要之契約附隨義務，而不得諉以其受僱保養維修系爭
      升降機時之現況即無側面、中間偵測器為由以解免其契約
      責任，況被告乙○○亦於本院自承：本件事故發生時，系
      爭升降機之現況不足以使住戶停車具有安全性，伊並無對
      住戶提出增設之建議等語（見本院卷第218-219 頁），益
      徵系爭升降機並非安全設施，被告乙○○既係系爭升降機
      之保養維修人員，其於受僱期間未能使系爭升降機處於安
      全設備之狀態，致原告發生本件事故，自難解免其過失之
      責，是被告乙○○對本件事故之發生，應負過失責任，堪
      以認定。
    2.按約定專用部分係指公寓大廈共用部分經約定供特定區分
      所有權人使用者。又專有部分、約定專用部分之修繕、管
      理、維護，由各該區分所有權人或約定專用部分之使用人
      為之，並負擔其費用。公寓大廈管理條例第3 條第5 款、
      第10條第1 項分別定有明文。查系爭大樓之地下停車場係
      屬系爭大樓之共用部分，且僅供含原告在內之特定區分所
      有權人共7 人使用，該特定區分所有權人較其他區分所有
      權人應多支付350 元之升降機保養費及560 元之停車位使
      用費，而被告乙○○係由該特定區分所有權人中之1 人對
      外聘請等情，業經原告於本院審理中陳述在卷（見本院卷
      第179-180 、217 頁），是系爭大樓之共用部分即地下停
      車場既經約定含原告在內之特定區分所有權人7 人使用，
      則供該地下停車場作停車使用之系爭升降機之修繕、管理
      及維護，依上開法條規定，自應由該特定區分所有權人為
      之，而與被告仁鵬社區管委會無涉，原告主張被告仁鵬社
      區管委會亦應負損害賠償責任云云，於法尚屬無據。
（二）若被告應負賠償責任時，原告得請求之項目及金額為若干
      ？
      按「因故意或過失，不法侵害他人之權利者，負損害賠償
      責任。」、「不法侵害他人之身體或健康者，對於被害人
      因此喪失或減少勞動能力，或增加生活上之需要時，應負
      損害賠償責任。」、「不法侵害他人之身體、健康、名譽
      、自由、信用、隱私、貞操，或不法侵害其他人格法益而
      情節重大者，被害人雖非財產上之損害，亦得請求賠償相
      當之金額。」，民法第184 條第1 項前段、第193 條第1
      項、第195 條第1 項分別定有明文。本件被告乙○○既因
      上開過失而致原告受有前述傷害，其就此自應負侵權行為
      之損害賠償責任，茲就原告所得請求之損害賠償金額計算
      如后：
    1.醫療費用部分：
      本件原告因前開傷害已自付醫療費用為12,670元乙節，此
      財團法人義大醫院、廣和骨科外科診所、禾順復健科診所
      醫療費用收據等件附卷可稽，經核該等費用均為醫療所必
      須，並為被告乙○○所不爭執，自應准許。又原告主張其
      因往返就醫已支出計程車費用1 萬7 千元，惟其並未就此
      舉證以實其說，其此部分之請求，不應准許。
    2.汽車修護費用部分：
      原告主張因本件事故業已支付拖吊費3 千元及汽車修理費
      用247,348 元，此有拖吊結帳證明單、估價單等件附卷可
      稽（見本院卷第31-36 頁），查系爭車輛係因系爭升降機
      仍運轉上升，而遭地下1 樓樓板橫樑擠壓，故原告自有委
      請他人拖吊並修護之必要，故該拖吊費用3 千元，自應准
      許，而系爭車輛修理費用247,348 元，其中零件費用為15
      7,848 元，其餘為工資，核其修理項目及費用均屬必要且
      合理，然系爭車輛自出廠起至本件事故發生時已超過10年
      ，此經原告陳述在卷（見本院卷第218 頁），而依規定請
      求賠償車輛毀損所減少之價額，得以修復費用為估定標準
      ，但以必要者為限，例如修理材料以新品換舊品，應予折
      舊（最高法院77年5 月17日第9 次民庭會議決議參照），
      則系爭車輛之修復，其材料更換係以新品替換舊品，計算
      零件材料之損害賠償數額時，自應扣除折舊部分始屬合理
      。茲依行政院所頒固定資產耐用年數表及固定資產折舊率
      之規定，自用小客車之耐用年數為5 年，而系爭車輛迄至
      本件事故發生時已逾耐用年數，其更換零件部分之殘價應
      為26,308元【計算式：殘價＝取得成本÷（耐用年數＋1
      ），即157848÷（5 ＋1） ＝26308 】，再加上工資89,5
      00元，原告就車損部分共得請求115,808 元，合計拖吊費
      用及車損修護費用為118,808 元，其逾此範圍之請求，不
      應准許。
    3.減少勞動能力之損害部分：
      本件原告因本件事故就醫急診，經診斷為尾椎骨折，後又
      於同年10月4 日回診，身體疼痛，無法正常運動，估計會
      痛2 個月乙節，此有財團法人義大醫院診斷證明書在卷可
      稽（見本院卷第29頁），是原告於事發時既因尾椎骨折疼
      痛約2 個月，此於社會通念上將致其無法工作而不能獲取
      報酬，而其於事發時年約30餘歲而應有勞動能力，其自因
      此傷害而已減少其原應有之勞動能力甚明。原告雖主張其
      於事發時任職於樂特采科技廣告社，每月薪資2 萬2 千元
      ，請求以該金額為計算單位之2 個月無法工作之損失云云
      ，並提出證明書乙紙為證（見本院卷第38頁），惟原告於
      本件事故發生之當年即95年度僅有執行業務所得3,150 元
      ，而並無任何薪資所得乙節，此有稅務電子閘門財產所得
      調件明細表乙份附卷可稽（見本院卷第171 頁），且原告
      復自陳該工作底薪1 萬6 千元，若未請假或有達到業績薪
      資則為2 萬2 千元（見本院卷第218 頁），本院審酌原告
      之薪資不具固定性，尚須考量其業績及工作日數始得達其
      主張之金額，是本件原告請求減少勞動能力損害之標準應
      以該工作之底薪1 萬6 千元為計算單位較為可採，則原告
      請求被告乙○○應賠償其2 月之減少勞動能力之損害為3
      萬2 千元（16000 ×2 ＝32000） ，洵屬合理適當，自應
      予以准許，其逾此範圍外之請求，即屬無據。
    4.精神慰撫金部分：
      原告因本件事故致其受有尾椎骨骨折、撞挫傷、左踝關節
      及左小腿擦挫傷等傷害，已如前述，則其因此傷勢就診治
      療，不僅身體受有疼痛，精神自感痛苦，是原告請求非財
      產上之損害賠償自屬有據。查原告現年40歲（57年8 月17
      日生），高職畢業，名下並無任何不動產，僅有汽車1 輛
      ，而被告乙○○現年44歲（58年4 月2 日生），高中畢業
      ，現在水電、自動控制公司任職，名下不無任何不動產，
      僅有汽車2 輛等情，此為兩造所自陳，並有稅務電子閘門
      財產所得調件明細表乙份附卷可參，爰審酌兩造教育程度
      、經濟狀況、社會地位、損害程度等一切情狀，認原告之
      請求以60,000元為適當，其逾此範圍外之請求尚為無理由
      。
    5.綜上，原告得請求被告賠償之損害金額，總計為223,478
      元（計算式：12670+118808+32000+60000＝223478）。
六、綜上所述，原告依據侵權行為法律關係，請求被告乙○○給
    付原告223,478 元及自起訴狀繕本送達之翌日即97年6 月17
    日起至清償日止，按年息5 ％計算之利息，洵屬有據，應予
    准許，逾此部分之請求，則無理由，應予駁回。
七、原告雖陳明願供擔保，聲請宣告假執行，然本院所命給付未
    逾50萬元，應依職權宣告假執行；至原告敗訴部分，其假執
    行之聲請已失所附麗，應併予駁回。
八、結論：本件原告之訴為一部有理由，一無理由，爰依民事訴
    訟法第79條、第389 條第1 項第5 款，判決如主文。
中    華    民    國    97    年    12    月    31    日
                    民事鳳山分庭法  官  何悅芳
正本係照原本作成。
如不服本判決，應於送達後20日內，向本院提出上訴狀並表明上
訴理由，如於本判決宣示後送達前提起上訴者，應於判決送達後
10日內補提上訴理由書（須附繕本）。
中    華    民    國    97    年    12    月    31    日
                                書記官  洪嘉慧


司法院資訊處製作；財團法人民間司法改革基金會備份。
